臺灣高等法院刑事判決
110年度上訴字第1523號
上  訴  人  臺灣臺北地方檢察署檢察官
被      告  吳長霖（原名吳家瑋）



            李俊穎


上列上訴人因被告違反公司法等案件，不服臺灣臺北地方法院10
9年度訴字第1036號，中華民國110年2月25日第一審判決（起訴
案號：臺灣臺北地方檢察署107年度偵字第23550、26798號、109
年度偵字第9389號），提起上訴，本院判決如下：
    主  文
上訴駁回。
    理  由
一、按不服地方法院之第一審判決而上訴者，應向管轄第二審之
    高等法院為之。第二審法院認為上訴有不合法律上之程式或
    法律上不應准許或其上訴權已經喪失之情形者，應以判決駁
    回之；但其情形可以補正而未經原審法院命其補正者，審判
    長應定期間先命補正。刑事訴訟法第361條第1項、第367條
    ，分別定有明文。又刑事訴訟法第344條第1項規定，當事人
    對於下級法院之判決有不服者，得上訴於上級法院。是以未
    經下級法院判決者，自不得上訴於上級法院。法院對合併起
    訴之數罪案件，係受一次多數訴訟關係之拘束，如對裁判上
    可分之罪漏未審判，其漏判部分之訴訟關係，並未消滅，自
    可補判；倘依實質上或裁判上一罪關係起訴之案件，則法院
    僅受一次單數之訴訟關係之拘束，如審判有遺漏，因訴訟關
    係已經消滅，對遺漏部分即無從審判。故而，就已經起訴而
    第一審漏未裁判之事項，與其已判決上訴之部分，如係各別
    獨立，並無審判不可分之關係，且未經當事人上訴時，依刑
    事訴訟法第358條之規定，自不屬第二審法院之審判範圍，
    但第一審漏判事項，如經當事人上訴，又非與已判決之上訴
    部分顯然各別獨立，則其與已判決之上訴部分，是否同一事
    實，有無上述審判不可分之關係，第二審仍應予以審究，如
    審究結果，確無該項關係，除應就原審判決經上訴之部分依
    法裁判外，當事人就未經第一審判決之部分提起上訴，即應
    認為違背法律上之程式，予以駁回（最高法院29年度上字第
    3818號判例、88年度台上字第1255號判決意旨參照）。　　
二、檢察官上訴意旨略以：起訴書犯罪事實欄一已敘明：「詎吳
    家瑋、邱珮菁與李俊穎分別明知亞陞公司、擎亞公司股東並
    未實際繳足應收之股款，竟為牟取得存款證明作為該公司設
    立登記資本額之憑證，以完成公司之設立登記程序，而基於
    違反公司法、利用不正當方法使財務報表發生不實結果及使
    公務員登載不實之犯意及犯意聯絡，而各為下列行為」等語
    ，足認被告吳長霖及李俊穎就犯罪事實一、㈠部分為起訴書
    所記載並特定之犯罪事實，而為法院審判之對象。原審受命
    法官於民國109年12月21日準備程序中，復向公訴檢察官確
    認起訴書犯罪事實一、㈠是否包含被告吳長霖及李俊穎，亦
    經檢察官當庭表示被告吳長霖、李俊穎與被告邱珮菁就犯罪
    事實一、㈠具犯意聯絡及行為分擔，起訴範圍包括該部分等
    語，是法院已得以確定審理範圍，並使被告知悉而為防禦之
    準備。原判決事實欄一、㈠認被告吳長霖、李俊穎所涉此部
    分事實未據起訴，卻於理由中說明被告吳長霖、李俊穎就犯
    罪事實一、㈠部分與被告邱珮菁成立共同正犯，認定事實顯
    有違誤等語，執此指摘原判決不當。
三、經查：
　㈠原審判決被告吳長霖、李俊穎各係犯公司法第9條第1項前段
    之罪，分別處有期徒刑3月，如易科罰金以新臺幣（下同）1
    000元折算1日；而被告邱珮菁則係犯公司法第9條第1項前段
    之罪，共2罪，分別處有期徒刑4月、3月，應執行有期徒刑6
    月，並均諭知如易科罰金以1000元折算1日；復於事實欄一
    、㈠部分指明「吳長霖、李俊穎所涉此部分犯行未據起訴」
    等語，足見原判決係就被告吳長霖、李俊穎所犯事實欄一、
    ㈡部分判處罪刑。本件檢察官僅對於被告吳長霖、李俊穎部
    分，以原判決就起訴書犯罪事實一、㈠部分之事實未認定彼
    等為共同正犯、就此部分漏未判決彼等與被告邱珮菁另共同
    犯公司法第9條第1項前段之罪為由提起上訴，被告吳長霖、
    李俊穎、邱珮菁前開經判決有罪部分，則均未據上訴而告確
    定，此觀之卷附上訴書、本院準備程序筆錄所載即明（本院
    卷第27至29、76頁）。
　㈡其次，依本件起訴書所載，檢察官係就被告吳長霖、李俊穎
    、邱珮菁分別明知擎亞公司（103年3月21日設立登記，即起
    訴書犯罪事實一、㈠部分）、亞陞公司（104年7月1日設立登
    記，即起訴書犯罪事實一、㈡部分）股東未實際繳足股款，
    竟以不實之存款證明委託不知情之會計師進行資本額查核簽
    證，而使不知情之公務員分別將亞陞公司、擎亞公司資本額
    之不實事項登載於職務上所掌之公司登記簿等二部分犯罪事
    實提起公訴，並認被告吳長霖及李俊穎依想像競合犯從一重
    依公司法第9條第1項前段之規定處斷，而被告邱珮菁依想像
    競合犯從一重依公司法第9條第1項前段之規定處斷後，所犯
    2罪，犯意各別、行為不同，應分論併罰，此觀之卷附起訴
    書證據並所犯法條欄所載即明（本院卷第12頁）；且原判決
    亦認定被告邱珮菁就上開犯罪事實欄一、㈠與犯罪事實欄一
    、㈡部分，犯意各別、行為互殊，應予分論併罰（本院卷第2
    1頁），足認原判決認被告吳長霖及李俊穎所涉犯罪事實一
    、㈠部分，與彼等經判決有罪部分（即犯罪事實一、㈡部分）
    ，並無何實質上一罪或裁判上一罪關係，而未予判決甚明。
　㈢雖檢察官上訴主張原判決理由中已認定被告吳長霖及李俊穎
    就犯罪事實欄一、㈠部分，與被告邱珮菁成立共同正犯，並
    非未經判決，而係認定事實不當云云。然刑事訴訟法係採行
    彈劾主義，即不告不理原則，法院審判之範圍，乃指起訴書
    所載之被告犯罪事實，包括起訴效力所及之具有同一案件關
    係之犯罪事實而言。本件原判決認該犯罪事實欄一、㈠部分
    ，與犯罪事實欄一、㈡部分，不具審判不可分之實質上一罪
    或裁判上一罪關係，而於犯罪事實欄一、㈠明白說明被告吳
    長霖及李俊穎「所涉此部分犯行未據起訴」等語（本院卷第
    16頁），且原判決就被告吳長霖及李俊霖所涉犯罪事實欄一
    、㈠部分亦未論罪科刑，足認原審並未就被告吳長霖及李俊
    穎所涉犯罪事實欄一、㈠部分加以判決，而原審關於共犯之
    事實認定，尚與起訴效力無涉，並無檢察官所指認定事實不
    當之可言。　　
四、從而，本件檢察官之上訴，係對於被告吳長霖、李俊穎未經
    原審判決之部分為之，依照上開說明，自屬違背法律上之程
    式，且無從補正，其上訴不合法，應予駁回。
據上論斷，應依刑事訴訟法第367條前段，判決如主文。
本案經檢察官蔡正雄提起公訴，檢察官黃怡華提起上訴，檢察官
郭靜文到庭執行職務。
中　　華　　民　　國　　110 　年　　9 　　月　　22　　日
                  刑事第二十二庭審判長法　官  王美玲
                                      法　官  陳銘壎
                                      法　官  汪怡君
以上正本證明與原本無異。
如不服本判決，應於收受送達後20日內向本院提出上訴書狀，其
未敘述上訴之理由者並得於提起上訴後20日內向本院補提理由書
（均須按他造當事人之人數附繕本）「切勿逕送上級法院」。
                                      書記官  高妤瑄
中　　華　　民　　國　　110 　年　　9 　　月　　23　　日